【裁判字號】    97,簡上,174
【裁判日期】    970530
【裁判案由】    違反著作權法
【裁判全文】
臺灣臺北地方法院刑事判決             97年度簡上字第174號
    上  訴  人
    即  被  告  甲○○
                        之3
上列被告因違反商標法案件，不服本院九十七年度簡字第一九○
號中華民國九十七年三月三十一日所為第一審判決（聲請簡易判
決處刑案號：臺灣臺北地方法院檢察署九十七年度調偵字第十三
號），提起上訴，本院管轄之第二審合議庭受理後，經訊問被告
為有罪之陳述，裁定改行簡式審判程序，判決如下：
    主  文
原判決撤銷。
甲○○明知係侵害著作財產權之重製光碟，意圖散布而持有，處
有期徒刑陸月，如易科罰金，以銀元佰元即新臺幣玖佰元折算
壹日；減為有期徒刑月，如易科罰金，以銀元佰元即新臺幣
玖佰元折算壹日。緩刑貳年。扣案非法重製「覆雨翻雲」影音光
碟片壹套（伍片）均沒收。
    事  實
一、甲○○明知「覆雨翻雲」香港電視劇，係香港TVBI電視廣播
    （國際）有限公司（下稱TVBI公司）享有著作權之視聽著作
    ，TVBI公司並專屬授權弘音多媒體科技股份有限公司（下稱
    弘音公司）在臺灣地區發行前開影片之錄影帶、錄像光碟（
    VCD）及數碼影碟（DVD），未經弘音公司之同意或授權，不
    得擅自販賣弘音公司所享有著作財產權之前開光碟。竟於民
    國九十五年六月五日前之某不詳時間，明知自網路上購得之
    「覆雨翻雲」DVD光碟一套（共五片）係違法重製光碟，竟
    因有意出清，乃另行基於意圖散布之不法意圖，自九十五年
    六月五日起，在臺北市○○區○○路一三三巷五十號二樓上
    班地點，利用電腦網路設備，以「dkny527527」帳號，在雅
    虎奇摩拍賣網站上，刊登以新臺幣三百五十元之價格（含郵
    資）販售前揭其持有之光碟廣告（文字廣告，未公開陳列盜
    版光碟）資訊，復以所申請之電子郵件地址「dkny527527@y
    ah oo.com.tw」，供不特定顧客詢問及傳送訂購之用。嗣於
    同月十九日，經弘音公司市場稽查員察覺有異，為圖蒐證，
    偽裝成一般顧客上網訂購得標，且於同月二十一日，佯依甲
    ○○指示，將價款匯入其於郵局所開立之帳號000000
    00000000號帳戶內，甲○○確認匯款無訛後即郵寄
    前揭光碟，前揭光碟始倖免散布於外。弘音公司取得光碟確
    認係違法重製物，遂報警而循線查獲上情。
二、案經弘音公司訴請內政部警政署保安警察第二總隊第一大隊
    第二中隊報告臺灣臺北地方法院檢察署檢察官偵查後聲請簡
    易判決處刑。
    理  由
壹、程序部分
一、本件被告甲○○所犯之罪，其法定刑非死刑、無期徒刑或最
    輕本刑有期徒刑三年以上之罪，亦非高等法院管轄第一審案
    件，被告於審理中就被訴事實為有罪之陳述，經告知被告簡
    式審判程序之旨，並聽取檢察官、被告之意見後，本院合議
    庭裁定進行簡式審判程序，依刑事訴訟法第二百七十三條之
    二規定，本件證據調查，不受同法第一百五十九條第一項、
    第一百六十一條之二、第一百六十一條之三、第一百六十三
    條之一及第一百六十四條至第一百七十條規定之限制，合先
    敘明。
貳、實體部分
一、上揭犯罪事實，業據被告甲○○於本院審理時坦認不諱，並
    當庭為認罪之表示（見本院卷九十七年五月二十八日審判筆
    錄），核與告訴代理人（即弘音公司法務專員）許駿文於偵
    查中指訴之情節相符，並有TVBI公司出具之授權證明書、被
    告於雅虎奇摩網站之ＩＰ查詢資料及拍賣網頁列印、被告上
    開郵局帳戶郵政存簿儲金簿封面及內頁影本、扣案盜版光碟
    「覆雨翻雲」DVD光碟一組（五片）、告訴人營利事業登記
    證等可資佐證，足認被告自白與事實相符，而得採信。綜上
    ，本件事證明確，被告違反著作權法之犯行，堪以認定，應
    依法論科。
二、核被告所為，係違反著作權法第九十一條之一第三項、第二
    項之明知係侵害著作財產權之重製光碟意圖散布而持有罪。
    檢察官聲請簡易判決處刑書原認被告所為，應係涉違反同條
    明知係侵害著作財產權之重製光碟而散布罪。然告訴代理人
    係為蒐證目的，始上網購買前揭盜版光碟，無法認為有何買
    受之真意，又著作權法第九十一條之一第三項不處罰未遂犯
    ，倘被告行為未達將重製物移轉至著作財產權人或受其授權
    之人以外之不特定對象時，難認有何「散布」行為。本件盜
    版光碟之網路買賣，對告訴人而言，不過係為求人贓俱獲方
    佯稱購買，形式上雖有互為買賣之約定，事實上仍未真正成
    立買賣契約；被告交付盜版光碟之行為，實際上係移轉所有
    權予著作財產權人或其授權之人，未生「散布」予不特定他
    人之結果，被告此次散布行為，不能認為既遂；被告僅在網
    路上張貼拍賣廣告，內容未將前揭盜版光碟實際公開陳列，
    固可據以認定被告客觀之持有行為，及主觀上已具散布之意
    圖，然尚難以之認定被告行為，已符合著作權法第九十一條
    之一第二項規定「散布」與「公開陳列」之要件。亦即，本
    件被告行為，經核不構成明知係侵害著作財產權之重製光碟
    而散布罪。檢察官聲請意旨容有誤會，惟此部分與原起訴之
    法條同一，本院毋庸變更法條，附此敘明。
三、原審以被告犯行明確，所犯乃違反著作權法第九十一條之一
    第三項、第二項之明知係侵害著作財產權之光碟重製物而散
    布罪。其意圖散布而在拍賣網站上公開陳列及持有之行為，
    均為散布之行為所吸收，不另論罪，復爰審酌被告無前科，
    素行良好、犯罪之動機、目的、生活狀況、知識程度，不知
    著作權乃為權利人心血腦力之結晶，因對他人著作權不思尊
    重，竟擅自販售非法重製之光碟、販賣光碟數量僅一套（五
    片），犯罪情節輕微、犯罪後坦承之態度非劣、迄未與告訴
    人和解等一切情狀，依法逕以簡易判決處被告有期徒刑六月
    ，減為有期徒刑三月，並諭知易科罰金之折算標準，固屬卓
    見。然而，原審未詳予審酌論罪法條，逕引聲請簡易判決處
    刑書之記載，認被告係違反著作權法同條項之明知係侵害著
    作財產權之光碟重製物而散布罪，且未斟酌被告行為後，刑
    法業已於九十五年七月一日修正施行，應比較新舊法，漏未
    比較，揆諸前揭說明，即有未洽。被告上訴意旨雖未爭執於
    此，僅以：被告已與告訴人達成和解，告訴人願撤回告訴，
    懇請給予自新機會，為緩刑之諭知等語請求上訴，然原審判
    決既有前揭瑕疵，仍應由本院將原判決撤銷予以改判，以茲
    適法。
四、爰審酌被告無前科，有臺灣高等法院被告前案紀錄表可查，
    素行尚佳，其犯行非僅侵害他人之著作財產權，損及我國保
    護智慧財產權之國際形象、其犯罪之動機、目的無非貪圖不
    法利益、持有之盜版光碟數量甚少、犯後直承不諱，態度尚
    佳，且於原審判決後，業與告訴人達成民事和解，有和解書
    一紙可表等一切情狀，量處如主文所示之刑。又刑法部分條
    文業於九十四年一月七日修正，九十四年二月二日公布，而
    於被告行為後之九十五年七月一日施行。依現行刑法第二條
    第一項規定：「行為後法律有變更者，適用行為時之法律。
    但行為後之法律有利於行為人者，適用最有利於行為人之法
    律。」，上開規定乃與刑法第一條罪刑法定主義契合，而貫
    徹法律禁止溯及既往原則，係規範行為後法律變更所生新舊
    法律比較適用之準據法，是刑法第二條本身雖經修正，但刑
    法第二條既屬適用法律之準據法，本身尚無比較新舊法之問
    題，應一律適用裁判時之現行刑法第二條規定以決定適用之
    刑罰法律，先予辨明。關於易科罰金之折算標準，修正前之
    刑法第四十一條第一項前段規定：「犯最重本刑為五年以下
    有期徒刑以下之刑之罪，而受六個月以下有期徒刑或拘役之
    宣告，因身體、教育、職業、家庭之關係或其他正當事由，
    執行顯有困難者，得以一元以上三元以下折算一日，易科罰
    金。」，再依據修正前罰金罰鍰提高標準條例第二條：「依
    刑法第四十一條易科罰金或第四十二條第二項易服勞役者，
    均就其原定數額提高為一百倍折算一日；法律所定罰金數額
    未依本條例提高倍數，或其處罰法條無罰金刑之規定者，亦
    同。」之規定，被告行為時之易科罰金折算標準，應以銀元
    一百元以上三百元以下折算一日，經折算為新臺幣後，應以
    新臺幣三百元以上九百元以下折算一日。惟九十五年七月一
    日施行之刑法第四十一條第一項前段規定修正為：「犯最重
    本刑為五年以下有期徒刑以下之刑之罪，而受六個月以下有
    期徒刑或拘役之宣告者，得以新臺幣一千元、二千元或三千
    元折算一日，易科罰金。」，另九十五年七月一日生效施行
    之罰金罰鍰提高標準條例則刪除原本第二條之規定。茲比較
    新舊法結果，自以舊法所定之易科罰金折算標準有利於被告
    ，故應適用修正前刑法第四十一條第一項前段、修正前罰金
    罰鍰提高標準條例第二條規定，諭知易科罰金之折算標準。
    又本件被告犯行，係在九十六年四月二十四日以前所為，應
    依中華民國九十六年罪犯減刑條例第二條第一項第三款之規
    定，減其宣告刑二分之一，並依同條例第九條、修正前刑法
    第四十一條前段之規定，併諭知易科罰金之折算標準。再者
    ，被告無前科，既有臺灣高等法院被告前案紀錄表存卷可憑
    ，本案被告犯罪之原因屬偶發情事、意圖散布而持有之非法
    重製光碟僅一套（五片）數量尚少，其既知認罪，深表後悔
    ，且已經與告訴人達成和解，有和解書一紙存卷可按。被告
    歷此偵查、審理之教訓後，當知警惕，應無再犯之虞，斟酌
    告訴人亦進狀請求予以被告緩刑之機會，本院認所宣告之刑
    ，以暫不執行為當，併依刑法第七十四條第一項第一款規定
    諭知緩刑二年，以勵來茲。至扣案非法重製光碟「覆雨翻雲
    」一套（五片），不問屬於被告與否，應依著作權法第九十
    八條規定宣告沒收之。
據上論斷，應依刑事訴訟法第四百五十五條之一第一項、第三項
、第三百六十九條第一項、第二百九十九條第一項前段、第二百
七十三條之一第一項，著作權法第九十一條之一第三項、第二項
、第九十八條，刑法第二條第一項前段、第十一條前段、第七十
四條第一項第一款、修正前刑法第四十一條第一項前段，修正前
罰金罰鍰提高標準條例第二條，現行法規所定貨幣單位折算新臺
幣條例第二條，中華民國九十六年罪犯減刑條例第二條第一項第
三款、第七條、第九條，判決如主文。
本案經檢察官張友寧到庭執行職務。
中    華    民    國    97    年    5     月    30    日
                      刑事第十六庭  審判長法  官  蔡守訓
                                          法  官  吳俊龍
                                          法  官  徐千惠
上正本證明與原本無異。
不得上訴。
                                          書記官  翁禎謙
中    華    民    國    97    年    6     月    2     日
附錄本案論罪科刑法條
著作權法第91條之1
擅自以移轉所有權之方法散布著作原件或其重製物而侵害他人之
著作財產權者，處3 年以下有期徒刑、拘役，或科或併科新臺幣
五十萬元以下罰金。
明知係侵害著作財產權之重製物而散布或意圖散布而公開陳列或
持有者，處3 年以下有期徒刑，得併科新臺幣7 萬元以上75萬元
以下罰金。
犯前項之罪，其重製物為光碟者，處 6 月以上 3 年以下有期徒
刑，得併科新臺幣20萬元以上2 百萬元以下罰金。但違反第87條
第4款 規定輸入之光碟，不在此限。
犯前二項之罪，經供出其物品來源，因而破獲者，得減輕其刑。


司法院資訊處製作；財團法人民間司法改革基金會備份。
